臺灣臺南地方法院刑事判決　　　　　　　92年度易字第1061號
公　訴　人　臺灣台南地方法院檢察署檢察官
被　　　告　乙○○
上列被告因恐嚇取財案件，經檢察官提起公訴（92年度偵字第
7713、7795、8864號），及移送併辦（臺灣彰化地方法院檢察署
92年度偵字第7083號、第1304號），被告於準備程序進行中，就
被訴事實為有罪之陳述，經裁定進行簡式審判程序，本院判決如
下：
    主  文
乙○○幫助意圖為自己不法之所有，以恐嚇使人將本人之物交付
，處有期徒刑貳月。如易科罰金，以參佰元折算壹日。
    事  實
一、乙○○於民國（以下同）92年6月13日，自報紙分類廣告得
    知有人欲購買租用存摺帳戶，即與該年籍姓名不詳之男子聯
    絡後，明知該購買金融帳戶者欲利用人頭帳戶作為犯罪贓款
    匯進提出使用，仍基於幫助犯罪犯意，於同日下午2時30分
    許，至華僑銀行麥寮分行，開設帳號00000000000000號帳戶
    後，於同日晚上10時許，在雲林縣斗六市斗六家商前，以新
    台幣（以下同）1,000元之代價，出售該帳戶存摺、印章、
    提款卡，以此方法幫助該男子犯罪。該帳戶輾轉由丁○○（
    通緝中，俟其到案後另行審結）、蔡嘉財（業經判罪處刑）
    取得，兩人共同基於意圖為自己不法所有之犯意聯絡，於92
    年6月20日，購買統一企業股份有限公司（以下稱統一公司
    ）生產之「統一麥香綠茶」、「統一麥香奶茶」飲料各一瓶
    ，在台中市○○區○○路286號13樓之6己○○住處，由丁○○將農藥「年年春」注射入該二瓶飲料中，並取出已擬妥之
    恐嚇信手稿，內容：「董事長您好：此瓶飲料已注射有毒物
    品，只要貴公司配合，準備好現金新台幣壹千萬元整‧‧‧
    ，如不配合或報警那就抱歉了，‧‧‧，馬上在全省各地會
    有許多人喝到貴公司飲料而死亡，我們也會通知各報社做大
    篇幅報導‧‧‧」等語，交己○○以電腦打字列印後，於次
    （21）日由己○○駕駛其所有車號X3─1753自用小客車搭載
    丁○○，沿國道一號高速公路南下嘉義，在嘉義市○○路上
    「加達快遞」公司，將該二瓶飲料、恐嚇信及行動電話晶片
    （號碼：0000000000號）一張，寄至台南縣永康市○○路
    301號統一公司。再由丁○○先後多次撥打統一公司00-0000
    000號市內電話或寄予統一公司之000000 00000號行動電話
    ，向統一公司恐嚇稱：「如未交付一千萬元，即將有毒物注
    射入飲料，再散布於統一公司所屬各門市部」等語，致統一
    公司心生畏怖，於92年6月25日，將100, 000元匯入前揭乙○○帳戶內，嗣丁○○持前揭帳戶提款卡前往提款，因該帳
    戶已經銀行為遲延提款之設定，提款卡為提款機所沒入，致
    未得逞而未遂。
二、案經臺南縣警察局永康分局報請臺灣臺南地方法院檢察署檢
    察官偵查暨自動檢舉後起訴。
    理  由
一、上揭事實，業據被告乙○○供承不諱，核與共犯丁御霖、己○○於警訊所述及被害人統一公司丙○○指述情節相符，並
    有華僑銀行開戶及帳戶交易明細資料在卷可稽，事證明確。
    參以一般人皆可以自己名義在任何銀行設立帳戶，作為提、
    存款之用，自無刊登報紙向不特定人購買租用之理。況被告
    對於購買者年籍資料及所營事業均無所知，即逕行出售其帳
    戶予該人，有違常情。且在現今社會無論是平面媒體或電子
    媒體，均經常報導刮刮樂、樂透等詐欺集團，常以收購人頭
    帳戶作為詐欺工具之事實，眾所皆知，衡諸常情，其對於該
    不詳姓名之人利用其帳戶作犯罪之用，應有認識。被告可預
    見上開金融帳戶將被不法之徒用於犯罪贓款之匯入流出，而
    不違反本意，顯然有幫助犯罪之不確定故意。本件事證明確
    ，被告犯行，洵堪認定。
二、核被告所為，係犯刑法第346條第3項、第1項恐嚇取財未遂
    罪之幫助犯。被告以幫助他人犯罪之意思，參與犯罪構成要
    件以外之行為，為幫助犯，應依刑法第30條第2項之規定按
    正犯之刑減輕。爰審酌被告於93年4月19日因車禍腦部受創
    ，同車之配偶丁御霖亦因而死亡，被告目前仍有賴家人協助
    照料起居，出入均需以輪椅代步，處境堪憐。且本案犯後坦
    承犯罪，態度甚佳及其他一切情狀，量處最低度刑，並諭知
    易科罰金之折算標準。
三、併辦意旨略以：乙○○於92年6月13日下午10時許，由丁御
    霖提供第一商業銀行溪湖分行帳號00000000000號存摺1本、
    印章1枚及金融卡1張，連同本人所有第一商業銀行帳號0000
    0000000號帳戶存摺1本、印章1枚及金融卡等，在雲林縣斗
    六市斗六家商前，以1,500之代價，出售予不詳之人。該帳
    戶輾轉由己○○取得後，即以虛偽退稅之名義，聯絡辛○○
    、甲○及戊○○等人，利用辛○○等三人對於提款機使用方
    式不熟悉之便，以錯誤之提款機操作方式，誘使辛○○、甲○及戊○○等三人陷於錯誤，使辛○○自帳戶內匯出299,96
    1，甲○匯出2,169,725元，戊○○則匯出99,987元。因認被
    告涉犯詐欺取財罪之幫助犯等情。惟按：幫助犯之成立以行
    為人主觀上有認識被幫助者正欲從事犯罪或係正在從事犯罪
    ，即具有幫助故意，且幫助犯並無獨立性，乃依存於正犯之
    存在而成立，故如正犯係犯恐嚇取財罪，則幫助犯要無從成
    立詐欺取財之幫助犯（臺灣高等法院94年度上易字第777 號
    判決要旨參照）；又幫助恐嚇取財與幫助詐欺行為間，犯罪
    基本構成要件不同，非屬連續犯（臺灣高等法院92年度上易
    字第3327號判決意旨參照），同一被告所犯各該2罪間，其
    犯意各別，行為不同，法益亦異，罪質有別，所幫助之正犯
    犯罪態樣各異，客觀上亦無任何牽連關係，應予分論併罰（
    臺灣高等法院臺中分院93年度上訴字第1307號、94年度上易
    字第94號判決意旨參照）。查被告乙○○於本案所犯為幫助
    恐嚇取財罪，併案部分則係犯幫助詐欺取財罪嫌，兩罪犯意
    各別，行為不同，構成要件互殊，所幫助之正犯犯罪各異，
    應不具連續犯裁判上一罪關係，非起訴效力所及，本院自不
    得審究，應退由同署另行處理。
據上論斷，應依刑事訴訟法273條之1第1項、第299條第1項前段
，刑法第346條第3項、第1項、第30條、第41條第1項第1款，罰
金罰鍰提高標準條例第1條前段、第2條判決如主文。
本案經檢察官庚○○到庭執行職務。
中　　華　　民　　國　　94　　年　　9　　月　　22　　日
　　　　　　　　　刑事第五庭    法　官　林英志
以上正本證明與原本無異。
如不服本判決，應於判決送達後10日內，向本院提出上訴狀。
　　　　　　　　　　　　　　　　書記官　黃雅雲
中　　華　　民　　國　　94　　年　　9　　月　　22　　日
附錄本案論罪科刑法條全文：
中華民國刑法第346條
(單純恐嚇罪)
意圖為自己或第三人不法之所有，以恐嚇使人將本人或第三人之
物交付者，處6月以上5年以下有期徒刑，得併科1千元以下罰金
。
以前項方法得財產上不法之利益，或使第三人得之者，亦同。
前二項之未遂犯罰之。
